【裁判字號】    98,交聲,4024
【裁判日期】    990122
【裁判案由】    違反道路交通管理處罰條例聲明異議
【裁判全文】
臺灣臺北地方法院交通事件裁定        98年度交聲字第4024號
原處分機關  臺北市交通事件裁決所
異  議  人
即受處分人  甲○○
上列異議人因違反道路交通管理處罰條例案件，對於臺北市交通
事件裁決所中華民國98年10月1日所為之處分（原處分案號：北
市裁申字第22-A00XF監營裁字第裁40-C00000000號裁決書），聲
明異議，本院裁定如下：
    主  文
異議駁回。
    理  由
一、原處分機關處分意旨略以:異議人即受處分人甲○○於民國
    98年8月3日8時13分許，駕駛車牌號碼6453-DM號自用小客車
    ，沿臺北市○○路東往西方向行駛，行至仁愛路中山南路口
    時，遇紅燈未依號誌指示停等，逕行穿越直行，為警依法攔
    停並製單舉發。爰依道路交通管理處罰條例第53第1項規定
    處罰鍰新臺幣（下同）2700元，並依同條例第63條第1項第3
    款規定記違規點數3點。
二、異議意旨略以：異議人於98年8月3日8時13分許，駕駛車輛
    至臺北市○○路口遇紅燈停車時，員警攔停告知在前一十字
    路口闖紅燈，異議人甚覺詫異，在上班時段，車輛擁擠，路
    口均有警員執勤，怎有可能闖紅燈，異議人確實是循序車隊
    魚貫行駛，並無闖紅燈等語。
三、按汽車駕駛人，行經有燈光號誌管制之交岔路口闖紅燈，處
    新臺幣1800元以上5400元以下罰鍰; 又汽車駕駛人有第53條
    之違規情形者，除依原條款處罰鍰外，並予記違規點數3點
    。道路交通管理處罰條例第53條第1項、第63條第1項第3款
    分別定有明文。
四、訊據異議人固坦承於前開時間，駕車經過上開路口，及在凱
    達格蘭大路與公園路口為警攔停等情不諱，惟矢口否認有何
    違規闖紅燈之行為，辯稱:我很愛惜車子，我的車是4500CC
    的車，如果闖紅燈會造成車子傷害，所以我不可能闖紅燈，
    且如果我闖紅燈，我很容易就可以開走，就不會留在那邊云
    云。惟查，
  (一)異議人於上開時、地，違規闖紅燈一節，業據證人即執行本
    件舉發取締之員警朱育成於本院訊問時結證：我當時在景福
    門作交整帶班。共三人，分開站在景福門不同角落。我站在
    中山、仁愛的東北角分隔島，即中山南路上中間的分隔島。
    異議人是開車走仁愛路東往西，當時號誌已經變成紅燈，環
    內車輛已經往北走，異議人還繼續往前走，環內的車輛都在
    按喇叭，所以我才發現到，當時號誌我有看到往北已經是綠
    燈了，所以甲○○不能再直行。我們在凱達格蘭大道與公園
    路口，還有壹個警員乙○○，因為我自己追來不及，馬上用
    無線電通報下一個路口的乙○○，當時東往西的路上車輛只
    有異議人壹台車。我跟乙○○說就是過去的那台深色的BMW
    等語，及證人乙○○於本院訊問時結證:隊長朱育成站在南
    北向的快慢車道分隔島前，我接到通報說有一台舊型BMW車
    子闖紅燈，叫我攔停，我在公園、凱達格蘭大道路口攔下異
    議人等語在案。
  (二)異議人遭證人乙○○攔下後，證人乙○○當場告知其闖紅燈
    ，異議人當天一開始之回應為:「拍謝啦（台語，意即不好
    意思）」，在證人乙○○詢問其有無闖紅燈時，其雖否認闖
    紅燈，但自陳「我是因為在趕...」、「我走快車道，剛變
    燈的時候過去的，就是因為在趕，因為要接我太太來不及。
    」、「就是變燈的時候過去的。」等語。證人乙○○乃通知
    指示其攔停之隊長即證人朱育成到場，證人朱育成到場後即
    告知異議人:「人家那邊的車都跑過來了，這樣就是闖紅燈
    ，依規定告發，所有人都停得好好的，你自己知道，還要我
    過來跟你講。」，異議人亦只回稱:「拍謝，拍謝啦，因為
    我太太的時間快要到了。」、「你這次先原諒我一次，別這
    樣啦。」等語，此有證人乙○○所提出之舉發現場監視錄音
    光碟可稽，該光碟復經本院勘驗，復製有勘驗筆錄在卷可按
    。益徵證人朱育成、乙○○前開舉發過程並無誤判。
  (三)按交通警員製單舉發違反道路交通處罰條例所列之違規事實
    ，本質上係公務員依法執行職務之行為，如有枉法構陷或為
    不實記載之行為，則需負擔嚴厲刑事責任，國家並以此擔保
    公務員能忠實執行職務，故其所為當可被推定為真正；反之
    ，若謂公務員一切行政行為均須預留證據以證其實，則國家
    行政勢必窒礙難行，效率不彰，當非適論，此本為其行政之
    特徵。再者，考量交通違規行為又多屬迅速、稍縱即逝及不
    可回復等特性，舉發機關或原處分機關若能提出更多之法定
    證據方法，例如人證、書證、物證等證據資料以供司法審查
    之交通法庭加以判斷該交通違規行為之存否，自屬允當。惟
    若因前揭交通違規行為特性而無法提供更多相關之書證、物
    證時，則舉發員警於司法審查之訴訟程序上立於證人之地位
    而證述其當時親身目擊及見聞之交通違規行為經過，亦屬於
    法定證據方法之人證證述，並不以提出採證照片為唯一之證
    據方法，且立法者亦未明文限制或排除「舉發警員目睹、耳
    聞」之證據能力，或其證述內容對於違規事實之證明力。此
    觀立法者再再以明文立法方式容認執行交通稽查之員警「當
    場舉發」，暨「當場舉發」俱乏相類於「逕行舉發」之採證
    限制（例如，必須以「科學儀器照相採證」等）自明（道路
    交通管理處罰條例第7條、第7條之2規定參照）。取締員警
    就交通違規事實之親身經歷見聞，當亦足可恃為此類交通事
    件違規事實之證據。本件證人朱育成、乙○○於本院到庭具
    結後所證上開情節，陳述極為具體、清楚，亦無矛盾、齟齬
    或違背經驗、論理法則之處，並業經具結以擔保其證詞之真
    實性及憑信性，且證人不過適巧排定在該處執行勤務，其與
    異議人既不相識，又無前隙，當無甘冒涉犯偽證罪之風險，
    蓄意構陷異議人有此交通違規。此外，亦無任何證據證明其
    有捏造事實違法取締之不法情事，本院認為員警本於維護交
    通秩序、安全職責所為之取締，當屬合法、正確之舉發。異
    議人否認違規為卸責之詞，不足採信。
  (四)綜上，本件異議人之上開違規事實，事證明確，洵堪認定。
    從而，原處分機關依前揭道路交通管理處罰條例第53條第1
    項、第63條第1項第3款、違反道路交通管理事件統一裁罰標
    準及處理細則及違反道路交通管理事件統一裁罰標準表之規
    定，裁處受處分人罰鍰2700元，並記違規點數3點，核無違
    誤。本件異議人之異議為無理由，應予駁回。
據上論斷，應依道路交通案件處理辦法第19條，裁定如主文。
中    華    民    國    99    年    1     月    22    日
                  交通法庭法  官  李桂英
上正本證明與原本無異。
如不服本裁定應於送達後5日內向本院提出抗告狀。
                          書記官  嚴君珮
中    華    民    國    99    年    1     月    22    日

司法院資訊處製作；財團法人民間司法改革基金會備份。
